臺灣高等法院刑事裁定　　　　　　　　　　　　　　九十一年度聲再字第二六五號
　　再審聲請人
　　即受判決人　甲○○
　　再審聲請人
　　即受判決人　乙○○
右列聲請人因妨害信用等案件，對於本院九十一年度上易字第一六Ｏ號中華民國九十
一年六月四日確定判決（臺灣台北地方法院九十年度易字第一一一三號、台灣台北地
方法院檢察署八十九年度偵字第七六四五、九九八八號），聲請再審，本院裁定如左
：
    主  文
再審之聲請駁回。
    理  由
查刑事訴訟法第四百二十一條所謂「就足生影響判決之重要證據漏未審酌者」，係指
其就漏未審酌之證據之本身形式上觀察，毋須經調查程序顯然可認為足以動搖原確定
之判決者而言始屬之，本件聲請人所主張之(1)證人徐子琦於警訊時證稱：「孟江敏就
帶我跟他兒子孟慶緯帶著前述印好的傳單到台北市松江靠近民生東路、、分別投到大
樓後側有標示各報社的信箱裡，後來孟江敏與孟慶緯先走，要我把剩下的傳單沿著松
江各大樓散發，因為傳單太多，我就找我朋友林靜儀幫忙」等語，(2)證人林靜儀於警
訊時證稱：「是因為孟江敏拿了一大疊傳單要徐子琦沿松江路散發，徐子琦就找我去
幫忙散發」等語，(3)證人張維華於九十年九月二十七日在原審證稱：「我有看到孟小
姐帶徐子琦到印刷廠去印刷，是有關長榮的一些資料」等語，(4)同案被告孟江敏於警
訊時供稱：「甲○○沒有授意我傳真，事後甲○○並沒有阻止我」，後孟江敏事改口
推翻，原判決未交付為何被告孟江敏於警訊時之供述不可採之理由，(5)同案被告孟江
敏在警訊時供稱：「八十八年十月底，甲○○在第一證券交付我新台幣十萬元，是要
打點所有的事，包括前述所有傳真資料的製作及傳真與費用」，此顯可證明孟江敏於
原審所稱「十萬元是乙○○透過甲○○交給我的」之說法不實，(6)再審聲請人所聘律
師張迺良既已證稱「甲○○確有交代某些訴訟資料給孟江敏」等語，顯見再審聲請人
並非交給孟江敏負面資料，(7)原審疏未審酌錄音帶內容，即認定再審聲請人與孟江敏
有共同正犯關係，上述證據於原審早已存在，原審卻漏未審酌，顯有不當，而(8)依據
徐子琦出具的收據是「甲○○交給徐子琦再轉交給孟江敏」，原判決卻認定是甲○○
直接交給孟江敏顯有違誤，(9)而張迺良律師亦出具證明書證明「受甲○○之託轉給孟
江敏之資料，並未見任何涉及誹謗他人之文件或傳單」，此二張證明書均為「發現確
實新證據」而皆有再審事由等語，按再審聲請人所指(8)徐子琦出具之收據，非經相當
調查不能證明其真偽，殊與確實之意義不符，而(9)張迺良律師所出具之證明書，是九
十一年六月二十八日出具，而本案是九十一年六月四日宣判，故此證據並非屬「原已
存在，訴訟終結後才發現之證據」，顯非新證據，至於再審聲請人所提到之(1)證人徐
子琦，(2)證人林靜儀，(3)證人張維華之證述，雖可證明孟江敏叫徐子琦及林靜儀去散
發傳單無誤，然原判決已交待「充其量亦僅得徐子琦未曾受僱於甲○○、乙○○，亦
難據為甲○○、乙○○未與孟江敏共犯誹謗罪之有利證明（詳原判決第十七頁第十、
十一行），而(4)孟江敏最初之供述，原判決已交待「警訊所供，是否屬實，已非無疑
」（詳原判決第十七頁第七、八行），(5)孟江敏表示十萬元是甲○○交付一詞，按原
判決既認定甲○○與乙○○為共同正犯，則共同正犯未必均有參與犯罪行為，有共同
犯意聯絡亦屬之，從而尚無法以十萬元是甲○○交付，即認定與乙○○無關，從而孟
江敏此部分供述，尚難認就形式觀之，顯可動搖原判決認定乙○○為共同正犯是事實
，另(6)張迺良已證述交付者為訴訟資料部分，原判決已交待「係孟江敏依據甲○○所
提供之書面資料及談話內容『整理』而成」（詳原判決第十七頁第十二、十三行），
並非認定張迺良所交付者即是誹謗資料，(7)錄音帶譯文對再審聲請人並無不利部分，
原判決已交待「錄音帶譯文雖無法證明甲○○授意孟江敏將彼等談話內容公布於眾，
惟亦交待憑利益受授、不尋常之大量電話往來等認定甲○○及乙○○有罪之理由（詳
原判決第二三頁），從而原判決就再審聲請人所提出之(1)至(7)證據均有加以審酌，再
審聲請人主張有漏未審酌之證據，顯無理由，而再審聲請人另於九十一年七月一日再
補提另一再審聲請狀敘明：同案被告孟江敏先後供述有虛偽，有刑事訴訟法第四百二
十條第一項第二款再審事由，惟原判決既已交待同案被告孟江敏何供述可採，何供述
不可採，此屬原審取捨證據之裁量權，本案就共同被告孟江敏之供述自非「證明其虛
偽」之證言，自難認為有再審之理由，應依同法第四百三十四條第一項裁定如主文。
中      華      民      國      九十一     年      七     月    十二    日
                              臺灣高等法院刑事第十八庭
                                  審判長法  官  吳      敦
                                        法  官  吳  明  峰
                                        法  官  劉  慧  芬
右正本證明與原本無異。
不得抗告。
                                        書記官  鎖  瑞  嶺
中      華      民      國      九十一   年    七     月      十二      日
